---
title: "proyecto_final_ix"
author: "JasminHR"
date: "2025-07-31"
output: html_document
---

```{r setup, include=FALSE}
knitr::opts_chunk$set(echo = TRUE)
```

## Introducci贸n 

 En esta apgina realice un analisis de agrupamiento usando el dataset "iris" de R. 
 
##Cargar paquetes 
Verifica que tengas todos, si no es asi instala los faltantes. 

```{r}
library(rvest)        # Para scraping web
library(dplyr)        # Para manipulaci贸n de datos
library(tidyr)        # Para limpieza de datos
library(purrr)        # Para mapear y manipular listas
library(stringr)      # Para manipulaci贸n de texto
library(factoextra)   # Para visualizar los clusters
library(here)

```

## Cargar datos 

```{r iris}
View(iris)
datos <- select(iris,c(1,2,3,4))
```

## Aplicar K-means
Vamos a explicar cada linea: 
1. Aplicamos k-means para agrupar las flores en 3 clusters
2. Visualizaremos la distancia que tuvieron los centros 
3. Se asignan los clousters a los datos

```{r}
set.seed(123)  # Para reproducibilidad
kmeans_result <- kmeans(datos[, c("Sepal.Length", "Sepal.Width", "Petal.Length", "Petal.Width")], centers = 3)


kmeans_result$centers


datos$Cluster <- kmeans_result$cluster
```


## Visualizar Clousters 
```{r}
fviz_cluster(kmeans_result, data = datos[, c("Sepal.Length", "Sepal.Width", "Petal.Length", "Petal.Width")],
             geom = "point", ellipse.type = "norm", 
             main = "Visualizaci贸n de K-means Clustering de Flores (Iris)")


```

## Guardado del data set final 
```{r}
write.csv(datos, here("data", "processed", "iris_clusterizado.csv"), row.names = FALSE)

```




